臺灣臺中地方法院刑事判決　　　　　　 100年度訴緝字第80號
公　訴　人　臺灣臺中地方法院檢察署檢察官
被　　　告　朱正中
上列被告因違反藥事法案件，經檢察官提起公訴（99年度偵字第
17082 號），本院判決如下：
    主    文
朱正中明知為禁藥而轉讓，累犯，處有期徒刑捌月。查扣之金屬
罐裝吸食器壹個沒收。
    犯罪事實
一、朱正中於民國94年間，因違反槍砲彈藥刀械管制條例案件，
    經本院以94年度訴字第915 號，判處有期徒刑1 年2 月，併
    科罰金新臺幣（下同）50,000元確定，入監執行後，於95年
    8 月11日縮短刑期假釋付保護管束出監，於96年1 月18日假
    釋期滿未經撤銷，以已執行完畢論。詎仍不知悔改，因己身
    自88年間起，即有施用甲基安非他命之習慣，明知甲基安非
    他命為毒品危害防制條例第2 條第2 項第2 款列管之第二級
    毒品，並經行政院衛生署明令公告禁止使用，屬藥事法第22
    條第1 項第1 款所稱之禁藥，不得非法轉讓，竟基於轉讓禁
    藥之犯意，於99年7 月19日晚上6 時餘許，在其當時位於臺
    中市太平區（改制前為臺中縣太平市○○○○路55號住處，
    無償將淨重未達10公克之禁藥甲基安非他命填裝於其所有之
    金屬罐裝吸食器內，交與其女友閻美芝（閻美芝該次施用第
    二級毒品部分，業經本院以99年度中簡字第2654號判處有期
    徒刑6 月）供其施用。嗣經警於同日晚上8 時許，持本院核
    發之搜索票至前址搜索，當場查扣其所有，供轉讓禁藥與閻
    美芝施用甲基安非他命所用之金屬罐裝吸食器1 個，及朱正
    中所有，與本案無關之玻璃材質吸食器1 個、電子磅秤1 台
    、夾鏈袋2 包、行動電話5 支及甲基安非他命9 包。
二、案經臺中市政府警察局第三分局移送臺灣臺中地方法院檢察
    署檢察官偵查起訴。
    理    由
甲、證據能力方面：
一、按「被告以外之人於審判外之言詞或書面陳述，除法律有規
    定者外，不得作為證據」，刑事訴訟法第159 條第1 項固定
    有明文，然「鑑定之經過及其結果，應命鑑定人以言詞或書
    面報告」，同法第206 條第1 項亦規定甚明。是鑑定人以「
    書面」為鑑定報告提出於法院，依刑事訴訟法第159 條第 1
    項立法理由及同法第206 條第1 項規定，即具有證據能力。
    又法院或檢察官得囑託醫院、學校或其他相當之機關、團體
    為鑑定，或審查他人之鑑定，並準用第203 條至第206 條之
    1 之規定，刑事訴訟法第208 條第1 項亦定有明文。依此，
    檢察官對於偵查中之案件，認為須實施鑑定者，固應就具體
    個案，選任鑑定人或囑託鑑定機關（團體）為之；但對於司
    法警察機關調查中之案件，或有量大或急迫之情形，為因應
    實務之現實需求，如檢察官針對該類案件之性質（例如：查
    扣之毒品必須檢驗其成份、對施用毒品之犯罪嫌疑人必須檢
    驗其體內有無毒品代謝反應、對於查扣之槍砲彈藥必須檢驗
    有無殺傷力、對違反野生動物保育法案件必須鑑定是否屬於
    保育類動物案件等) ，認為當然有鑑定之必要者，經參考法
    務部92年5 月20日法檢字第092080203 號函送之法務部「因
    應刑事訴訟法修正工作小組」研討之刑事訴訟法修正相關議
    題第21則之共識結論，以及臺灣高等法院於92年8 月1 日舉
    行之刑事訴訟新制法律問題研討會第3 則法律問題研討結果
    之多數說（載於司法院92年8 月印行「刑事訴訟新制法律問
    題彙編」第15頁至第18頁），基於檢察一體原則，得由該管
    檢察長對於轄區內之案件，以事前概括選任鑑定人或囑託鑑
    定機關（團體）之方式，俾便轄區內之司法警察官、司法警
    察對於調查中之此類案件，得即時送請事前已選任之鑑定人
    或囑託之鑑定機關（團體）實施鑑定，該鑑定人或鑑定機關
    （團體）亦應視同受承辦檢察官所選任或囑託而執行鑑定業
    務，其等出具之書面鑑定報告應屬刑事訴訟法第206 條所定
    之傳聞例外，當具有證據能力（法務部92年9 月1 日法檢字
    第0920035083號函可供參照）。從而，本件有關證人閻美芝
    之尿液，經由查獲之警察單位依先前轄區檢察署檢察長事前
    概括選任之鑑定機關，即中山醫學大學附設醫院實施鑑定，
    該鑑定機關所出具之「鑑定書」，即具有證據能力而得為本
    案之證據。
二、按被告以外之人於審判外之言詞或書面陳述，除法律有規定
    者外，不得作為證據；又被告以外之人於審判外之陳述，雖
    不符合同法第159 條之1 至第159 條之4 規定，但經當事人
    於審判程序同意作為證據，法院審酌該言詞陳述或書面陳述
    作成時之情況，認為適當者，亦得為證據。當事人、代理人
    或辯護人於法院調查證據時，知有第159 條第1 項不得為證
    據之情形，而未於言詞辯論終結前聲明異議者，視為有前項
    之同意，刑事訴訟法第159 條第1 項及第159 條之5 分別定
    有明文。經查，本判決下列所引用之被告朱正中以外之人於
    審判外之陳述（含書面陳述），檢察官及被告迄至本院言詞
    辯論終結前均未聲明異議，本院審酌上開證據資料製作時之
    情況，尚無違法不當及證明力明顯過低之瑕疵，亦認為以之
    作為證據應屬適當，揆諸前開規定，爰依刑事訴訟法第 159
    條之5 規定，認前揭證據資料均有證據能力。
三、扣案如下所述之吸食器，非屬供述證據，自無傳聞法則之適
    用，且係警察機關依法搜索所扣得，自得為證據。
貳、認定犯罪事實所憑之證據
一、訊據被告固坦承確曾於前揭時、地將甲基安非他命置放於查
    扣之金屬罐裝吸食器後，提供給證人閻美芝施用等情，惟矢
    口否認涉有前揭轉讓禁藥犯行，辯稱：伊與證人閻美芝係同
    居男女朋友，伊等2 人同居期間均共財，從而伊所提供給證
    人閻美芝施用之甲基安非他命，係伊向證人閻美芝拿錢後出
    面購得云云。
二、經查，被告曾於前揭時、地將伊所購入之甲基安非他命置放
    於扣案之金屬罐裝吸食器後無償提供與證人閻美芝施用乙情
    ，業據被告於警、偵訊及本院審理時均坦承不諱，核與證人
    閻美芝於警詢及偵訊時證述被告於遭警查獲當日曾無償提供
    甲基安非他命與其施用等情相符（見警卷第9 頁，偵卷第15
    頁）；而證人閻美芝於99年7 月19日為警查獲後所採集之尿
    液經送檢驗，呈甲基安非他命陽性反應，其此部分犯行，並
    經本院判刑確定等情，復有臺中市警察局第三分局偵辦毒品
    案件尿液檢體對照表及中山醫學大學附設醫院檢驗科藥物檢
    測中心99年8 月5 日實驗編號00000 00尿液檢驗報告各1 紙
    及本院99年度中簡字第2654號簡易判決1 份在卷可稽（見警
    卷第60頁，偵卷第42頁及本院訴緝卷宗），此外，尚有金屬
    罐裝吸食器1 個查扣可資佐證，被告此部分不利於己之自白
    ，應可認與事實相符。
三、被告於99年7 月20日偵訊時，經檢察官訊問「閻美芝施用的
    安非他命（即係指甲基安非他命）如何來的？」，被告陳稱
    「我拿回來的，她要用我拿給她用，我幫她裝好放在玻璃球
    內。」；經檢察官再訊問「閻美芝有無和你共同去買安非他
    命（即係指甲基安非他命）回來？」，被告陳稱：「沒有」
    ；經檢察官再訊問「她有無出資和你合買甲基安非他命？」
    ，被告陳稱「沒有，錢都是我的。」等語（見偵卷第13頁）
    ，足認被告於事發翌日經檢察官偵訊時，即已明確陳述伊所
    提供給證人閻美芝施用之甲基安非他命，並非證人閻美芝與
    伊合資所購入，且伊購入該甲基安非他命時，證人閻美芝並
    未在場；另證人閻美芝於警、偵訊時，亦未曾證稱其與被告
    有共財關係及本案被告提供給其施用之甲基安非他命係其等
    2 人合資購買等情，足認本案被告提供給證人閻美芝施用之
    甲基安非他命，係被告個人購入所有之甲基安非他命，尚非
    被告與證人閻美芝合資購買之毒品。被告於本院審理時翻異
    前詞，改辯稱當時伊與證人閻美芝均係同居共財，錢都是混
    著用，伊當日要購買甲基安非他命的錢是去跟證人閻美芝拿
    的云云，然被告於本院所為前揭辯解，顯與被告於偵訊時所
    述相左，且被告及證人閻美芝於警、偵訊時，完全未曾提及
    伊等2 人有共財關係，而被告於本院陳稱證人閻美芝係擔任
    不動產仲介工作，需仲介成功始有佣金報酬等語，足認證人
    閻美芝並非有固定工作收入之人，證人閻美芝是否有足夠之
    資力出資購買甲基安非他命亦有所疑，被告此部分辯解，顯
    係事後卸責之詞，不足採信。
四、綜上所述，本案事證明確，被告犯行堪予認定，應予依法論
    科。
、論罪科刑情形
一、按第二級毒品甲基安非他命等成分均屬安非他命類藥品，業
    經行政院衛生署75年7 月11日衛署藥字第597627號公告，為
    有效管理安非他命類藥品與其衍生物之冊類及其製劑，重申
    公告禁止使用，而認屬藥事法規之禁藥。又按藥事法第83條
    第1 項法定刑為7 年以下有期徒刑，得併科新臺幣5 百萬元
    以下罰金，較毒品危害防制條例第8 條第2 項之法定刑為重
    ，藥事法第83條第1 項係於95年5 月30日修正公布，同年7
    月1 日施行，為毒品危害防制條例之後法。毒品之範圍尚包
    括影響精神物質與其製品，而藥事之管理，亦非僅止於藥品
    之管理，又毒品未必係經公告之禁藥，禁藥亦未必為毒品，
    毒品危害防制條例與藥事法二者，並無必然之特別法與普通
    法關係，故除有轉讓之第二級毒品達毒品危害防制條例第8
    條第6 項之一定數量，經依法加重後之法定刑較藥事法第83
    條第1 項之法定刑為重之情形外，因藥事法第83條第1 項為
    後法，且為重法，應優先適用藥事法處罰（臺灣高等法院暨
    所屬法院94年法律座談會刑事類提案第8 號結論，最高法院
    96年度臺上字第3582號判決意旨參照）。經查，被告於上開
    時、地無償轉讓與證人閻美芝之甲基安非他命僅供1 次施用
    ，衡情應尚未達「轉讓持有毒品加重其刑之數量標準」所定
    「第二級毒品：淨重10公克以上」之加重其刑標準，因而本
    案應優先適用藥事法第83條第1 項規定，論處被告轉讓禁藥
    罪刑。被告因轉讓上開甲基安非他命而持有甲基安非他命之
    低度行為，應為轉讓甲基安非他命之高度行為所吸收，不另
    論罪。被告前於94年間，因違反槍砲彈藥刀械管制條例案件
    ，經本院以94年度訴字第915 號，判處有期徒刑1 年2 月，
    併科罰金50,000元確定，入監執行後，於95年8 月11日縮短
    刑期假釋付保護管束出監，於96年1 月18日假釋期滿未經撤
    銷，以已執行完畢論等情，有臺灣高等法院被告前案紀錄表
    存卷可參，其於執行完畢5 年內故意再犯本案有期徒刑以上
    之罪，為累犯，應依刑法第47條第1 項規定，加重其刑。爰
    審酌被告係因與證人閻美芝係男女朋友關係，而無償轉讓少
    量甲基安非他命供證人閻美芝解癮之動機，而證人閻美芝原
    即有施用甲基安非他命之舊習，及被告行為所生危害，轉讓
    數量非鉅等，被告犯後先於偵查中坦承犯行，後於本院審理
    中翻異前詞等一切情狀，雖公訴人具體求處有期徒刑6 月，
    然本院審酌被告係屬累犯，且本案雖因法條競合關係，被告
    固應適用藥事法，而藥事法並未規定有期徒刑最低本刑（即
    可論處有期徒刑2 月以上），然毒品危害防制條例第8 條第
    2 項之最低法定本刑則為有期徒刑6 月，為免輕重失衡，爰
    量處如主文所示之刑。
二、扣案金屬罐裝吸食器1 個，係被告所有，業據被告陳稱在卷
    ，且係供犯本案所用之物，應依刑法第38條第1 項第2 款規
    定，宣告沒收。另於被告住處所查扣之其他玻璃材質吸食器
    1 個、電子磅秤1 台、夾鏈袋2 包、行動電話5 支及甲基安
    非他命9 包等物品，均乏證據可資證明該些物品與本案被告
    轉讓甲基安非他命有關，自不得於本案宣告沒收或沒收銷燬
    之，併此說明。
據上論斷，應依刑事訴訟法第299 條第1 項前段，藥事法第83條
第1 項，刑法第11條前段、第47條第1 項、第38條第1 項第2 款
，判決如主文。
本案經檢察官張國強到庭執行職務
中    華    民    國   100    年    5     月    25    日
                刑事第十二庭  審判長法  官  郭瑞祥
                                    法  官  周莉菁
                                    法  官  簡婉倫
以上正本證明與原本無異。
如不服本判決，應於收受送達後10日內向本院提出上訴書狀，並
應敘述具體理由；其未敘述上訴理由者，應於上訴期間屆滿後20
日內向本院補提理由書（均須按他造當事人之人數附繕本）「切
勿逕送上級法院」。
                                    書記官  許千士
中    華    民    國   100    年    5     月    25    日
附錄論罪科刑法條全文
藥事法第83條第1項
明知為偽藥或禁藥，而販賣、供應、調劑、運送、寄藏、牙保、
轉讓或意圖販賣而陳列者，處 7 年以下有期徒刑，得併科新臺
幣 5 百萬元以下罰金。